臺灣板橋地方法院刑事判決　　　　　　　　　　　　九十一年度易字第一０八九號
　　公　訴　人　臺灣板橋地方法院檢察署檢察官
　　被　　　告　甲○○
右列被告因侵占案件，經檢察官提起公訴（九十一年度偵字第四一七一號），本院判
決如左：
    主  文
甲○○意圖為自己不法之所有，而侵占遺失物，處罰金壹仟元，如易服勞役，以參佰
元折算壹日。
    事  實
一、甲○○意圖為自己不法之所有，於民國（下同）九十年十月底某日，在台北市文
    山區某不詳速食店門口，拾獲丙○○前於同年十月二十八日晚上十一時許，在台
    北往淡水線之捷運上所遺失之發票人為乙○○、付款人為合作金庫員林支庫、支
    票號碼ＢＵ0000000號、發票日九十年十月三十日，面額新台幣一萬元之
    平行線支票乙紙。甲○○竟意圖為自己不法之所有，將之侵占據為己有，並於同
    年十一月七日下午三時許，將該支票存入其在玉山銀行樹林分行開立之帳號為0
    000000000000號之帳戶內提示。因丙○○於發現支票遺失後，已於
    同年十月二十九日前往合作金庫員林支庫辦理掛失止付手續，該支票始未獲付款
    。
二、案經台中市票據交換所函請台北縣政府警察局樹林分局報請臺灣板橋地方法院檢
    察署檢察官偵查起訴。
    理  由
一、訊據被告甲○○對於右揭時地拾獲上開被害人丙○○所遺失之支票乙紙，並將該
    支票存入其銀行帳戶內提示之事實業已坦承不諱。又上開支票為被害人丙○○所
    遺失之物，亦據丙○○於警訊中指訴在卷，並有掛失止付票據提示人資料查報表
    一紙、支票暨退票理由單各一紙、遺失票據申報書二紙等附卷可稽。被告雖辯稱
    其不知前開犯行違法云云；惟查，被告為成年人，應有相當之智識經驗，豈無拾
    獲他人之支票不得據為己有並提示之法律認識，況亦不得因不知法律而得以解免
    其刑事責任，是被告前揭所辯，無非飾卸之詞，不足採信。本件事證明確，被告
    侵占遺失物之犯行洵堪認定，應予依法論科。
二、核被告甲○○所為，係犯刑法第三百三十七條之侵占遺失物罪。爰審酌被告並無
    前科（有臺灣高等法院被告全國前案紀錄表一份在卷可憑）、其僅因一時貪念，
    誤蹈法網、被害人亦未因此受有何財產損失等一切情狀，量處如主文所示之刑，
    ，並諭知易服勞役之折算標準，以示懲儆。
三、公訴意旨另以：被告甲○○復承前揭犯意，於同年十一月七日下午三時許，至台
    北縣樹林市○○路○段一０三號之「玉山銀行樹林分行」，將拾獲之前揭支票存
    入其於該分行開立之帳戶，欲使前揭分行陷於錯誤而交付票款，惟該支票已經掛
    失止付而未生獲取票款既遂之結果，致生損害於前揭分行及丙○○。因認被告此
    部分另涉有刑法第三百三十九條第三項、第一項之詐欺取財未遂罪嫌。惟按犯罪
    事實應依證據認定之，無證據不得推定其犯罪事實；又不能證明被告犯罪者，應
    諭知無罪之判決，刑事訴訟法第一百五十四條、第三百零一條第一項分別定有明
    文。再按票據一旦作成，票據上之權利義務隨即確定，而與票據授受之原因關係
    完全脫離，不以原因關係之不存在、無效、被撤銷或其他瑕疵而受影響，是謂票
    據之無因性。被告甲○○雖將該拾獲之支票向銀行提示，而該支票因業經被害人
    丙○○辦理掛失止付手續而無法兌現，然依前開票據無因性理論，被告持已完成
    發票行為之支票向銀行提示，銀行於付款前只要形式上審查票據之記載是否完全
    ，而無庸審究提示人持有票據之原因有無瑕疵。準此，被告並無施用詐術之行為
    ，使銀行陷於錯誤之可能，與刑法第三百三十九條之詐欺罪之構成要件尚屬有間
    ，公訴人所認被告另涉有詐欺取財未遂罪嫌，似有誤會，此部分本應為無罪之諭
    知，惟公訴人既認此部分與前開有罪科刑部分，具有牽連犯之裁判上一罪關係，
    爰不另為無罪之諭知，併此敘明。
據上論斷，應依刑事訴訟法第二百九十九條第一項前段，刑法第三百三十七條、第四
十二條第二項，罰金罰鍰提高標準條例第一條前段、第二條，判決如主文。
本案經檢察官楊仲農到庭執行職務。
中      華      民      國      九十一     年      六    月    十四     日
                                  臺灣板橋地方法院刑事第二庭
                                      法  官  陳  靜  茹
右正本證明與原本無異。
如不服本判決，應於判決送達後十日內，向本院提出上訴狀。
                                      書記官  廖  美  紅
中      華      民      國      九十一     年      六    月    二十     日
附錄本案論罪科刑法條全文
刑法第三百三十七條
意圖為自己或第三人不法之所有，而侵占遺失物、漂流物或其他離本人所持有之物者
，處五百元以下罰金（已依罰金罰鍰提高標準條例提高十倍）。
